【裁判字號】    88,自,1114
【裁判日期】    890802
【裁判案由】    詐欺
【裁判全文】
臺灣臺中地方法院刑事判決                        八十八年度自字第一一一四號
    自  訴  人  丙○○
    被      告  乙○○
    選任辯護人  袁烈輝
右列被告因詐欺案件，經自訴人提起自訴暨臺灣臺中地方法院檢察署移送併辦（八十
九年度偵緝字第一三二號），本院判決如左：
    主  文
乙○○無罪。
    理  由
一、自訴意旨略以：被告乙○○於民國八十八年九月二十一日，在其配偶丁○○於台
    中縣太平市○○○路所開設經營之「松川車行」，向自訴人偽稱：伊夫丁○○出
    外多日未歸，如自訴人願再借貸新台幣（下同）二百萬元與伊供為車行週轉金，
    伊願提供丁○○名下之「松川」、「大豐收」、「全德」、「松泰」及「松柏」
    等車行，以負責人名義變更方式，辦理過戶登記與自訴人所指定之第三人供為擔
    保，伊並將繼續經營上開車行，以償還丁○○先前即已積欠自訴人約六百萬元左
    右之借款等語。自訴人憐其處境乃予同意，並於八十八年九月二十七日下午在松
    川車行簽立協議書及買賣契約書，自訴人並交付被告乙○○一百萬元，詎被告乙○○於取得上開一百萬元後隨即逃逸，自訴人始知受騙；因認被告乙○○涉犯刑
    法第三百三十九條第一項之詐欺取財罪嫌等語。
二、按犯罪事實應依證據認定之，無證據不得推定其犯罪事實，刑事訴訟法第一百五
    十四條定有明文。而刑事訴訟法上所謂認定犯罪事實之證據，係指足以認定被告
    確有犯罪行為之積極證據而言，該項證據自須適合於被告犯罪事實之認定，始得
    採為斷罪資料。又認定犯罪事實所憑之證據，無論係直接證據或間接證據，其為
    訴訟上之證明，須於通常一般之人均不致有所懷疑，而得確信其為真實之程度者
    ，始得據為有罪之認定，倘其證明尚未達到此一程度，而有合理之懷疑存在，復
    無其他調查途徑可尋，法院即應為無罪之判決。再者，刑法第三百三十九條第一
    項詐欺罪之成立，以意圖為自己或第三人不法所有，以詐術使人將本人或第三人
    之物交付為要件，所謂以詐術使人交付，必須被詐欺人因其詐術而陷於錯誤，若
    其所用方法不能認為詐術，亦不致使人陷於錯誤，即不構成該罪（最高法院二十
    九年上字第三一○五號、七十六年台上字第四九八六號、四十六年台上字第二六
    ○號判例參照）。
三、訊據被告乙○○固不否認有自訴人所指自自訴人處取得借款一百萬元之事實，惟
    堅決否認有何詐欺之犯行，並辯稱：伊已交付松柏、松川及全德三家車行之營利
    事業登記證、運輸執照及印鑑章與自訴人，自訴人所借貸之一百萬元已獲擔保，
    另依協議書約定，自訴人每月可自上開車行名下計程車收取七十餘萬元之租金，
    自訴人並無損害，且伊係因自訴人表示不願再給付伊另外一百萬元借款，雙方有
    所爭執後始行離去等語。經查：被告乙○○之配偶丁○○自八十八年九月十日起
    ，即行離家而不知去向，丁○○名下之「松川」、「大豐收」、「全德」、「松
    泰」及「松柏」等車行，則由被告乙○○負責經營，嗣於八十八年九月二十七日
    ，被告乙○○與自訴人就丁○○原積欠自訴人之六百萬元債務及被告乙○○欲向
    自訴人另行借貸之二百萬元，達成協議，並簽立協議書，約定由被告乙○○將丁○○名下之「松川」、「大豐收」、「全德」、「松泰」及「松柏」等車行，以
    負責人名義變更方式，辦理過戶登記與自訴人所指定之人，供為借款擔保，雙方
    並約定，車行所自有之車輛亦一併讓與自訴人，租金及靠行車輛之靠行費均自八
    十八年十月一日起由自訴人收取等情，有自訴人所提出協議書一份在卷可稽，且
    為被告乙○○所不否認，信屬實在。另被告乙○○依上開協議內容，業已交付「
    松川」、「全德」及「松柏」車行之營利事業登記證、運輸執照及印鑑章與自訴
    人一節，有自訴人所提出之營利事業登記證、運輸執照影本可資佐證，且為自訴
    人所不否認，亦可採信。另上開車行每月正常營運下，可收取租金及靠行費約五
    、六十萬元一節，亦據證人丁○○到院證述在卷；而依上開協議第四條及第六條
    ，自訴人除自八十八年十月一日起，可按月收取上開車行收入供為前揭債權之受
    償外，如被告乙○○未能於九十年九月二十七日前清償完畢全部借款時，自訴人
    更得自由處分上開車行，足見自訴人係著眼於上開車行之利潤及價值，始於案外
    人丁○○已積欠其約六百萬元債務後，猶願再行借貸二百萬元與被告乙○○，尚
    難認被告乙○○有何施用詐術之行為，致使其陷於錯誤而再行交付借款一百萬元
    。另查，依協議書第五條所載：「甲方（指被告乙○○）應無條件配合辦理右揭
    車行之過戶手續」內容觀之，上開車行之過戶手續，係由自訴人辦理，被告乙○○僅居於配合辦理之地位，且車行無論過戶與否，於九十年九月二十七日前，均
    僅係供為借款之擔保，仍須被告乙○○未於九十年九月二十七日前清償借款時，
    自訴人始得處分車行；另自訴人對上開車行每月租金及靠行費之收取，亦不因車
    行有無過戶而受影響，加以被告乙○○並無於與自訴人簽立協議書後，有將車行
    或車行自有車輛另行處分之情事，有本院依職權向台中縣政府函查所得上開車行
    登記資料可證。故被告乙○○雖有自訴人所指未配合辦理車行過戶手續之事實，
    然此應屬係民事債權債務糾紛，自訴人應循民事訴訟程序，尋求救濟，始為正途
    。此外，復查無其他積極事證足資證明被告乙○○有何不法所有之詐欺意圖，揆
    諸前揭規定，既不能證明被告犯罪，自應為被告乙○○無罪判決之諭知。
四、移送併辦意旨（台灣台中地方法院檢察署八十九年度偵緝字第一三○號）略以：
    被告乙○○另於八十八年九月間與告訴人甲○○簽立買賣契約書，分別出售三部
    車輛與告訴人甲○○，告訴人甲○○已依約交付車款與被告乙○○，惟被告乙○○僅交付車輛，而未依約清償車輛貸款及違規欠稅，隨即離去無蹤，因認被告乙○○涉有刑法第三百三十九條第一項之連續詐欺取財罪嫌。惟查，被告乙○○前
    揭本案自訴部分既經本院判決無罪，則與併案部分即無連續犯之裁判上一罪關係
    ，本院自不得予以審理，應退回檢察官另行處理，附此敘明。
據上論結，應依刑事訴訟法第三百四十三條、第三百零一條第一項，判決如主文。
中      華      民      國    八十九    年      八      月二      日
                                臺灣臺中地方法院刑事第七庭
                                    法  官  林  宗  成
右正本證明與原本無異。
如不服本判決，應於送達後十日內向本院提出上訴狀（須附繕本），上訴於台灣高等
法院台中分院。
                                    書記官
中      華      民      國    八十九    年     八       月      二      日


司法院資訊處製作；財團法人民間司法改革基金會備份。
